臺灣高雄地方法院刑事判決　　　　　　　　　　　九十三年度交簡上字第一二二號
　　上　訴　人　乙○○
　　即　被　告
右上訴人因公共危險等案件，不服本院高雄簡易庭九十三年度交簡字第五六三號第一
審判決（聲請簡易判決處刑案號：臺灣高雄地方法院檢察署九十三年度偵字第二七０
六號），提起上訴，本院管轄之第二審合議庭判決如左：
    主  文
上訴駁回。
乙○○緩刑貳年。
    事實及理由
一、本案經本院審理結果，認第一審判決，除事實部分關於「仍於民國九十二年十月
    七日」之記載係誤繕，應更正為「仍於民國九十二年十一月七日」等語外，該判
    決認事用法及量刑均無不當，應予維持，並引用附件第一審判決書記載之事實、
    證據及理由。
二、被告上訴意旨以：伊已與告訴人甲○○達成和解，原審判決過重等語。惟本院經
    核並無理由，應予駁回。另查被告犯後坦承犯行，知所悔悟，且於原審判決後，
    已與告訴人甲○○達成和解，此有和解書及告訴人具狀提出本院之刑事聲請狀各
    一份在卷可稽，又被告並無前科，有臺灣高等法院被告全國前案紀錄表一份在卷
    可稽，素行尚佳，本件係因其一時失慮，偶罹刑典，是本院綜合上情，認經此偵
    、審程序，被告當知所警惕，而無再犯之虞，故認前開所宣告之刑，以暫不執行
    為適當，爰併諭知緩刑二年，以啟自新。
據上論斷，應依刑事訴訟法第四百五十五條之一第一項、第三項、第三百六十八條，
第三百七十三條，刑法第七十四條第一款，判決如主文。
本案經檢察官郭武義到庭執行職務。
中      華      民      國      九十三      年    九    月    二十七    日
                                臺灣高雄地方法院交通法庭
                                    審判長法官  李政庭
                                          法官  何秀燕
                                          法官  蘇雅慧
右正本證明與原本無異。
如不服本判決，應於判決送達後十日內，向本院提出上訴狀。
                                        書記官  陳威志
中    華    民    國      九十三      年      九      月     二十九     日
附錄本案判決論罪科刑法條
中華民國刑法第一百八十五條之三
服用毒品、麻醉藥品、酒類或其他相類之物，不能安全駕駛動力交通工具而駕駛者，
處一年以下有期徒刑、拘役或三萬元以下罰金。
中華民國刑法第二百八十四條
因過失傷害人者，處六月以下有期徒刑、拘役或五百元以下罰金，致重傷者，處一年
以下有期徒刑、拘役或五百元以下罰金。
從事業務之人，因業務上之過失傷害人者，處一年以下有期徒刑、拘役或一千元以下
罰金，致重傷者，處三年以下有期徒刑、拘役或二千元以下罰金。
附件
臺灣高雄地方法院刑事簡易判決                    九十三年度交簡字第五六三號
    聲  請  人  臺灣高雄地方法院檢察署檢察官
    被      告  乙○○  男  二十六歲（民國○○○年○月○○○日生）
                        身分證統一編號：Ｚ000000000號
                        住高雄市○鎮區○○街一九巷七號
    輔  佐  人
    即被告之父  黃水  男  五十七歲（民國○○○年○月○○日生）
                        住同右
右列被告因過失傷害案件，經檢察官聲請以簡易判決處刑（九十三年度偵字第二七○
六號），本院判決如左：
    主  文
乙○○服用酒類，不能安全駕駛動力交通工具而駕駛，處拘役伍拾日，如易科罰金，
以佰元折算壹日；又因過失傷害人，處有期徒刑月，如易科罰金，以佰元折算
壹日。
    事實及理由
一、乙○○明知其未領有重型機器腳踏車（以下簡稱重型機車）駕駛執照，不得駕駛
    重型機車，且服用酒類，不能安全駕駛動力交通工具者，不得駕駛動力交通工具
    ，仍於民國九十二年十月七日十四時許，在高雄市立美術館附近某處工地內，飲
    用啤酒及含有酒精成份之燒酒雞食物，已達不能安全駕駛動力交通工具之狀態後
    ，未領有駕駛執照而駕駛車號ＸＨＣ─九二七號重型機車（聲請簡易判決處刑書
    誤載為輕型機車），沿高雄市前鎮區○○○路，由北往南方向行駛，行經高雄市
    前鎮區○○○路上「台糖加油站」往南一百五十公尺處，擬超越前方由甲○○所
    駕駛車號ＹＸＮ─二一三號輕型機器腳踏車（以下簡稱輕型機車）行駛時，本應
    注意汽車（包括機器腳踏車）駕駛人飲用酒類後其吐氣所含酒精濃度超過每公升
    零點二五毫克以上者，不得駕車，且應注意汽車超車時，應顯示左方向燈並於前
    車左側保持半公尺以上之間隔超過，行至安全距離後，再顯示右方向燈駛入原行
    路線，而依當時天候為晴、日間自然光線、道路係柏油路面，乾燥無缺陷，且無
    障礙物、視距良好等情狀，並無不能注意之情事，竟疏於注意於飲酒後其吐氣所
    含酒精成分業已超過每公升零點二五毫克以上，仍執意駕駛前揭重型機車行駛，
    且於超車時，復未注意應於甲○○所駕駛之前揭輕型機車左側保持半公尺以上之
    間隔超過，致其所駕駛之重型機車擬自甲○○所駕駛前揭輕型機車左側超車時，
    撞及甲○○所駕駛前揭輕型機車之左後側，致甲○○因而人、車倒地，受有左肩
    及下肢多處挫擦傷等傷害。乙○○於肇事後，在未有偵查犯罪職務之機關或公務
    員發覺其為犯罪人前，在現場等候，並向發現車禍而前往現場處理之高雄市政府
    警察局前鎮分局復興派出所員警黃正評供承肇事犯罪，自首而接受裁判。嗣因高
    雄市政府警察局員警黃正評聞到乙○○身上之酒味，央請其他員警於同日十四時
    二十分許，對於乙○○為酒精濃度測試後，發現乙○○飲酒後其吐氣所含酒精濃
    度已達每公升零點八三毫克，始悉乙○○另有服用酒類，不能安全駕駛動力交通
    工具而駕駛之情形。
二、經查：
    (一)被告乙○○於右揭時地服用酒類後，駕駛前揭重型機車在前開道路行駛之事實
      ，業據被告於警訊、偵查及本院訊問時供認不諱，而被告於右揭時地為警查獲
      後，經警於同日十四時二十分許，對於被告為酒精濃度測試後，發現其吐氣中
      所含酒精濃度為每公升零點八三毫克（ＭＧ＼Ｌ）等情，並有酒精濃度測試單
      一紙在卷足據。按刑法第一百八十五條之三規定所謂「不能安全駕駛」，係抽
      象危險犯，並不以發生具體危險為必要，而對於吐氣所含酒精濃度已達每公升
      零點五五毫克（零點五五ＭＧ＼Ｌ）以上者，肇事率為一般正常人之十倍，認
      為已達不能安全駕車之標準，此業經法務部八十八年五月十八日以法八八檢字
      第一六六九號函告週知，應為絕對不能安全駕駛動力交通工具。又行為人
      飲酒後吐氣所含酒精成份達每公升零點五毫克時，即反應較慢，感覺減低，影
      響駕駛；達於每公升零點七五毫克時，思考與個性行為均會改變；而達每公升
      一毫克時，即步態不穩，噁心嘔吐，精神混惑不清晰等情，亦經行政院國軍退
      除役官兵輔導委員會臺北榮民總醫院八十八年八月五日（八八）北總內字第二
      六八六八號函示明確。被告於右揭時地為警查獲，經警於同日十四時二十分許
      ，對之為酒精測試後，其吐氣所含酒精濃度既已達每公升零點八三毫克，依上
      開函文所示，顯有不能安全駕駛動力交通工具之情甚明。且被告於右揭時地為
      警查獲之時，經警觀察結果，認為查獲、測試或訊問過程，被告有含糊不清、
      意識模糊、注意力無集中之情，並有刑法第一百八十五條之三案件測試觀察紀
      錄表報告書一份在卷可按，益徵被告於右揭時地駕駛前揭重型機車時，已達不
      能安全駕駛之狀態。本件被告服用酒類，不能安全駕駛動力交通工具而駕駛之
      犯行，應堪認定。
    (二)被告於右揭時地因未領有重型機車之駕駛執照，酒後駕駛前揭重型機車，且於
      擬超越前方由告訴人甲○○所駕駛之前揭輕型機車時，未於告訴人所駕駛之前
      揭輕型機車左側保持半公尺以上之間隔超過之過失，致其所駕駛之重型機車於
      擬超越告訴人所駕駛前揭輕型機車時，撞及告訴人所駕駛前揭輕型機車，致告
      訴人因而人車倒地，受有上開傷害之事實，業據被告於警詢、偵查及本院訊問
      時供承不諱，核與告訴人甲○○於警詢、偵查及本院訊問時指訴之情節相符，
      復有道路交通事故調查報告表(一)、(二)、道路交通事故現場圖等影本各一份、高
      雄市政府警察局交通大隊交通事故談話紀錄表、酒精濃度測試單一紙在卷可參
      。而被告未考有輕型、重型機車之駕駛執照，亦有高雄市監理處九十三年四月
      二十七日高市監二字第○九三○○○九二七一號函在卷足據。至證人即高雄市
      政府警察局前鎮分局復興派出所員警黃正評於本院訊問時雖證稱：被告擬自告
      訴人右側超車時，與告訴人所騎乘之機車發生擦撞云云，惟查，證人黃正評前
      揭證言，核與告訴人於警詢（參見卷附高雄市政府警察局交通大隊交通事故談
      話紀錄表）及本院訊問時指陳：被告自伊左側超車等語，被告於警詢中供稱：
      肇事前，對方駕駛之車輛在伊右前方等語（參見卷附高雄市政府警察局交通大
      隊交通事故談話紀錄表）均有不符，參以人之記憶有限，除就特殊事件，可能
      印象深刻而記憶清晰外，就其餘之事件，多僅能為大概之記憶，且證人黃正評
      僅係於車禍發生之際，倉促間瞥見車禍發生之經過，對於雙方車禍發生之經過
      ，應僅有大概之記憶，衡諸常情，自應以實際發生車禍之雙方當事人即被告及
      告訴人之供述為可信，是證人黃正評前揭部分之證言，自不足採，附此敘明。
      按汽車駕駛人飲用酒類後其吐氣所含酒精成分超過每公升零點二五毫克以上者
      ，不得駕車；又汽車超車，超越時，應顯示左方向燈並於前車左側保持半公尺
      以上之間隔超過，行至安全距離後，再顯示右方向燈駛入原行路線，道路交通
      安全規則第一百十四條第二款、第一百零一條第五款分別定有明文。而道路交
      通安全規則所稱之汽車，指道路上不依軌道或電力架線而以原動機行駛之車輛
      （包括機器腳踏車），同規則第二條第一項第一款亦有明文。被告雖未領有輕
      型或重型機車之駕駛執照，然此亦應為被告所應注意並能注意之義務。而肇事
      當時天候為晴、日間自然光線、道路係柏油路面，乾燥無缺陷，且無障礙物、
      視距良好，有道路交通事故調查報告表(一)在卷足據，依被告之智識、能力等情
      ，亦無不能注意之情事，竟疏於注意，致於駕駛前揭重型機車，擬超越由告訴
      人所駕駛之前揭輕型機車時，擦撞告訴人所駕駛之前揭輕型機車，致告訴人因
      而人、車倒地，被告就本件交通事故之發生，顯有過失。而告訴人因本件車禍
      而受有左肩及下肢多處挫擦傷之傷害，亦有邱綜合醫院九十二年十一月十一日
      診斷證明書一紙附卷可參，被告之過失犯行與告訴人之傷害間，顯有相當因果
      關係。被告過失傷害犯行，亦堪認定。綜上所陳，本件事證明確，被告犯行均
      堪認定。
三、核被告所為，係犯刑法第一百八十五條之三之服用酒類不能安全駕駛動力交通工
具而駕駛罪及第二百八十四條第一項前段之過失傷害罪。復按道路交通管理處罰
    條例所稱之汽車，指在道路上以原動機行駛之汽車，包括機器腳踏車，此觀之上
    開條例第三條第八款之規定自明，被告係汽車駕駛人，無駕駛執照且酒醉駕車，
    因而致人受傷，依法應負刑事責任，就其所犯過失傷害犯行，應依道路交通管理
    處罰條例第八十六條第一項之規定，加重其刑。另被告於因過失致告訴人甲○○
    受傷後，在未有偵查犯罪職務之機關或公務員發覺其為犯罪人前，在現場等候，
    並向發現車禍而前往現場處理之高雄市政府警察局前鎮分局復興派出所員警黃正
    評供承肇事經過，業據證人黃正評於本院訊問時結證屬實，可知被告應係對於未
    經發覺之過失傷害犯罪自首而接受裁判，應就所犯過失傷害犯行，依刑法第六十
    二條前段之規定，減輕其刑。另被告並未主動告知員警黃正評另有酒後駕車行為
    ，員警黃正評係因聞到被告身上之酒味，央請其他員警對於被告為酒精濃度測試
    後，始悉被告另有酒後駕駛等情，已經證人黃正評於本院訊問時結證在卷屬實，
    足見被告並未於所涉服用酒類不能安全駕駛動力交通工具而駕駛犯罪被發覺之前
    ，即向該管公務員自承該部分之犯罪，進而接受裁判，被告就所犯服用酒類不能
    安全駕駛動力交通工具而駕駛犯行，應不符合自首之要件，併此敘明。被告所犯
    過失傷害犯行，同時有刑之加重及減輕事由，應依刑法第七十一條第一項之規定
    先加後減之。被告所犯上開二罪，犯意各別，行為互殊，應予分論併罰。按未領
    有重型機車駕駛執照，不得駕駛重型機車，又酒精成分對人之意識、控制能力俱
    有不良影響，超量飲酒後將導致對於週遭事務之辨識及反應能力較諸平常狀況薄
    弱，因而酒後駕車在道路上行駛，對一般往來之公眾及駕駛人自身具有高度危險
    性。本院審酌被告明知未領有重型機車之駕駛執照，及酒後駕車之高度危險性，
    既漠視自身安危，更罔顧公眾之安全，於服用酒類，酒後吐氣中酒精濃度已達不
    能安全駕駛動力交通工具之狀態，仍執意駕車上路，對於他人之生命安全危害非
    輕，且迄今尚未與告訴人達成民事和解，惟念其徒因一時疏失，致告訴人受有上
    開傷害，犯罪後坦承犯行，態度尚稱良好等一切情狀，分別量處如主文所示之刑
    ，並均諭知易科罰金之折算標準。
四、依刑事訴訟法第四百四十九條第一項前段，刑法第一百八十五條之三、第二百八
    十四條第一項前段、第六十二條、第四十一條第一項前段，道路交通管理處罰條
    例第八十六條第一項，罰金罰鍰提高標準條例第一條前段、第二條規定，逕以簡
    易判決判處如主文所示之刑。
五、如不服本判決，得於判決書送達之日起十日內，以書狀敘述理由，向本庭提出上
    訴。
中      華      民      國    九十三    年      五      月     二十     日
                                  臺灣高雄地方法院交通法庭
                                        法  官    伍逸康
右正本證明與原本無異。
如不服本判決，得於判決書送達之日起十日內，以書狀敘述理由，向本庭提出上訴。
                                        書記官    吳月華
中      華      民      國    九十三    年      五      月     二十     日
附錄
刑法第一百八十五條之三、第一百八十五條之四
